【裁判字號】    99,聲判,6
【裁判日期】    990630
【裁判案由】    交付審判
【裁判全文】
臺灣嘉義地方法院刑事裁定               99年度聲判字第6號
聲  請  人  郭謹芳
聲  請  人  甲○○
共      同
聲請代理人  楊瓊雅律師
被      告  乙○○
被      告  丙○○
上列聲請人因告訴被告妨害自由等案件，不服臺灣高等法院臺南
分院檢察署檢察長駁回再議之處分（99年度上聲議字第468 號）
，聲請交付審判，本院裁定如下：
    主  文
聲請駁回。
    理  由
一、按告訴人不服上級法院檢察署檢察長或檢察總長認再議為無
    理由而駁回之處分者，得於接受處分書後10日內委任律師提
    出理由狀，向該管第一審法院聲請交付審判；而法院認為交
    付審判之聲請不合法或無理由者，應駁回之，刑事訴訟法第
    258 條之1 、第258 條之3 第2 項前段分別定有明文。次按
    刑事訴訟法第258 條之1 增訂之「聲請法院交付審判制度」
    ，其目的係在對檢察官起訴裁量之制衡，於檢察機關內部監
    督機制外，另設檢察機關以外之監督機制，由法院保有最終
    審查權而介入審查，以提供告訴人救濟途徑，刑事訴訟法第
    258 條之1 立法理由闡釋甚詳。又我國刑事訴訟制度乃採控
    訴原則，法院非經檢察官提起公訴或自訴人提出自訴，本無
    從對任何事實進行審理，從而法院受理交付審判之聲請案件
    尚不得就聲請人新提出之證據再為調查，亦不得蒐集偵查卷
    以外之證據，否則將有回復糾問制度之虞。準此，交付審判
    制度固賦予法院於告訴人交付審判之聲請裁定准否前，依同
    法第258 條之3 第3 項規定得為「必要之調查」，然法院於
    審查交付審判之聲請有無理由時，應僅以審酌告訴人所指摘
    不利被告之事證未經檢察機關詳為調查或斟酌，或不起訴處
    分書所載理由違背經驗法則、論理法則及證據法則為限，方
    符控訴制度及交付審判制度之立法意旨。再則法院裁定交付
    審判，即如同檢察官提起公訴，是法院裁定交付審判之前提
    ，尚必須偵查卷內所存證據已符合刑事訴訟法第251 條第1
    項規定「足認被告有犯罪嫌疑」，亦即該案件必須已經跨越
    起訴門檻，否則，縱或法院對於檢察官所認定之基礎事實有
    不同判斷，但如該案件仍須另行蒐證、偵查始能判斷應否交
    付審判者，法院仍應依同法第258 條之3 第2 項前段規定，
    以聲請無理由裁定駁回。
二、本件聲請人即告訴人郭謹芳、甲○○以被告乙○○、丙○○
    涉犯妨害自由等罪嫌，訴請臺灣嘉義地方法院檢察署檢察官
    偵查後，該署檢察官於民國99年3 月17日以98年度偵字第50
    11號為不起訴處分（下稱原處分），聲請人不服，聲請再議
    ，經臺灣高等法院臺南分院檢察署檢察長於99年5 月4 日，
    認再議為無理由，而以99年度上聲議字第468 號處分書駁回
    再議（下稱駁回再議處分），聲請人均於同年月6 日收受上
    開臺灣高等法院臺南分院檢察署處分書後，於同年月14日向
    本院聲請交付審判，尚未逾法定不變期間，合先敘明。
三、聲請人原告訴意旨略以：被告乙○○係侑陽股份有限公司（
    下稱侑陽公司）之業務經理，侑陽公司並承攬大揚有線電視
    股份有限公司（下稱大揚公司）之稽查業務，被告乙○○因
    與告訴人郭謹芳就大揚公司收取之有線電視訊號費用金額有
    所歧見，竟夥同被告丙○○（即大揚公司之專案主任）及另
    1 名姓名、年籍不詳之男子，共同基於無故侵入他人住宅之
    犯意聯絡，於98年5 月22日17時20分許，未經告訴人郭謹芳
    之許可，侵入第三人王陳秀珍等人所有而委由告訴人郭謹芳
    管理之門牌號碼：嘉義縣朴子巿朴子五路21號、嘉義縣朴子
    巿朴子五路23號、嘉義縣朴子巿朴子五路25號、嘉義縣朴子
    巿朴東三街26號、嘉義縣朴子巿吉祥六街17號、嘉義縣朴子
    巿吉祥六街25號、嘉義縣朴子巿吉祥七街138 之1 號、嘉義
    縣朴子巿祥和三路西段198 號等建築物，擅自拔除大揚公司
    裝設之有線電視線路及強波器等物品。嗣被告乙○○復另行
    基於恐嚇之犯意，於同日20時許，以其使用之門號00000000
    00號行動電話撥打至告訴人郭謹芳使用之門號0000000000號
    行動電話，因告訴人郭謹芳無暇接聽，遂由告訴人甲○○即
    告訴人郭謹芳之女代為接聽，竟以閩南語對告訴人甲○○恫
    嚇稱：「妳去報警，準備好，我5 分鐘內就到，我每一間都
    要闖進去」等語，使告訴人甲○○心生畏懼，致生危害於安
    全。因認被告乙○○、丙○○均涉有刑法第306 條第1 項侵
    入住居之罪嫌；被告乙○○另涉有同法第305 條恐嚇之罪嫌
    。
四、聲請交付審判意旨略以：(一)有線電視業者如發現有私接情事
    ，則會予以剪線斷訊。被告乙○○、丙○○實際上當日係進
    行私接查緝工作，並非察看房屋是否出租，因此，既為查緝
    私接線路，其等確實有侵入住宅之動機。(二)告訴人郭謹芳所
    管理之上開房屋，並未於房屋外觀上張貼出租啟事，無法單
    從外觀得知房屋是否出租，如有租屋需要者，告訴人郭謹芳
    設有管理室，斷無直接前往上開房屋外面察看有無出租之訊
    息。(三)被告乙○○、丙○○於警詢時均稱：當時僅有伊等2
    人在騎樓下，並非3 人云云，與被告乙○○於偵查中稱：當
    日是搭工程人員李炎旭開的車，到太子銀座房屋附近察看有
    無套房出租，在該處碰到被告丙○○等語不符，是告訴人甲○○稱被告乙○○、丙○○等3 人在現場，並非虛假。(四)告
    訴人於檢察事務官詢問時稱：當時伊只有看到他們3 人從朴
    東三街26號房屋大門走出來，各騎一台機車離開，伊哥哥徐
    育震也有看到等語，檢察官未傳訊目擊證人徐育震，顯有應
    調查證據未予調查之違法。(五)證人侯淑惠因事隔過久，印象
    模糊，仍當庭證稱：伊每天都會到朴東三街26號一樓停車棚
    洗衣服，……，伊記得有2 、3 人在伊洗衣服的時候進去朴
    東三街26號，但伊不記得時間，也不記得進去的人長什麼樣
    子，只記得他們好像要找什麼東西等語，此與被告丙○○稱
    ：伊於98年5 月22日16時許，前往朴東三街26號，當時有1
    名女子在騎樓下洗衣服等，均屬相符，足證被告2 人當日確
    實未經同意有侵入住宅之事實。(六)98年度偵字第5280號案件
    中，被告乙○○自承於98年5 月25日19、20時許，將嘉義縣
    朴子五路25號戶外弱電箱中25號之線路剪斷之事實（雖其辯
    稱為修復線路），及住戶有線電視線路確實被釘上釘書針影
    響用戶收訊之事實，顯見當初進入朴東三街26號房屋為被告
    2 人，目的即為查緝私接線路並斷線處理。(七)告訴人甲○○
    於98年5 月23日警詢時陳稱：被告乙○○打電話給告訴人郭
    謹芳，並說他們承認有進入上開房屋內，30分鐘要入侵伊等
    管理所有房屋，伊等報警也沒有用等語。嗣於翌日改稱：被
    告乙○○叫伊30分鐘內報警等他，他要侵入附近所有住宅，
    警察來也無用，並叫伊等不要跑，在那裡等他等語。復於同
    年10月20日改稱：被告乙○○說：「你去報警，準備好，我
    5 分鐘就到，我每一間都要闖進去」等語，前後指訴情節縱
    有些許不一致之處，但基本事實相同，並無前後矛盾之處，
    均係指被告乙○○撥打告訴人郭謹芳電話有告訴人甲○○接
    聽，並無論告訴人是否同意、警方是否在場，都要侵入由告
    訴人郭謹芳所管理之房屋，故告訴人甲○○已陳述被告乙○○不畏告訴人報警及揚言侵入房屋之情節，並不能因告訴人
    甲○○表達方式之不同，逕指其指述前後矛盾，不予採信。
    (八)原處分所謂「觀諸卷內通聯紀錄，告訴人甲○○之母郭謹
    芳使用之門號0000000000號行動電話僅於98年5 月23日下午
    6 時50、51分許及同年月24日中午12時10分許，有接獲自被
    告乙○○使用之門號0000000000號行動電話撥出之來電，上
    開2 門號間之通話時間，核與告訴人甲○○指稱之案發時間
    98年5 月22日下午8 時許不符」云云，然被告乙○○已自承
    其於當晚7 、8 點確實有打電話予告訴人郭謹芳，是告訴人
    甲○○接的，此與告訴人甲○○所述相符，原處分上開理由
    ，稍嫌率斷，亦有應調查證據未予調查之違法。(九)告訴人於
    偵查中提出朴東三街26號整棟屋內視訊線路遭破壞之照片（
    見交查卷第37至43頁），如此專業手法，如非被告2 人侵入
    住宅所為，何人會如此故意毀損？且第43頁下方照片為大揚
    公司派員更換朴東三街26號屋內線路並予修復之情形，如非
    被告2 人破壞，大揚公司何以事後願意派員修復？此點顯然
    未予調查。爰依刑事訴訟法第258 條之1 第1 項之規定，具
    狀聲請交付審判。
五、經查：
  (一)就告訴人甲○○指訴被告乙○○有於電話中恐嚇乙節，告訴
    人甲○○於98年5 月23日警詢時陳稱：98年5 月22日19時許
    ，陸續有租戶反應屋內有線電視、強波器被破壞，向管理中
    心反映，告訴人郭謹芳有打電話到大揚公司，同一時間，被
    告乙○○打到告訴人郭謹芳手機，並說他們承認他們進入上
    開房屋內，並說30分鐘內要入侵伊等所管理所有房子，並說
    伊等報警也沒有用等語（見警卷第15至16頁）。後於同年月
    24日稱：被告乙○○叫伊30分鐘內報警等他，他要侵入附近
    所有（包括伊等所管理及未管理的）住宅，並說警察來也沒
    有用，並叫伊等不要跑，在那裡等他等語（見警卷第17至18
    頁）。復於同年10月20日於檢察事務官詢問時稱：98年5 月
    22日20時許，告訴人郭謹芳正在跟大揚公司通話，由伊代接
    告訴人郭謹芳之行動電話，對方有說是被告乙○○，伊問他
    是否有來斷訊，伊等有看到他侵入住宅，被告乙○○說然後
    咧，伊跟他說沒有欠費，請他來復訊，被告乙○○說不要，
    伊說私闖民宅是不對的，被告乙○○說你們管理的每一間房
    子都要闖進去，伊說可以報警，被告乙○○說沒關係，去報
    警，準備好，5 分鐘內就到，每一間都要闖進去，伊有按擴
    音，有幾個女住戶有聽到等語（見交查卷第9 頁）。綜觀告
    訴人甲○○上開陳述，就被告乙○○恐嚇情節，確有前後不
    相符合之處，縱使或可解為「入侵告訴人房屋」及「報警沒
    有用」等基本事實相符，然依據證人詹芳敏於檢察事務官詢
    問時證稱：伊曾經於今年去找告訴人郭謹芳聊天，告訴人甲○○也在場，當天下午4 、5 點鐘，告訴人甲○○接到一通
    手機來電，伊聽到告訴人甲○○講電話的口氣很不好，但告
    訴人甲○○並沒有使用擴音鍵，伊並沒有聽到對方講什麼，
    告訴人甲○○掛完電話後，才告訴伊是第四台的人打電話來
    ，因為要拉線增加費用，伊對告訴人甲○○說那就報警處理
    ，伊就用該處市內電話報警，伊也有陪同告訴人甲○○去派
    出所等語（見交查卷第72頁），是證人詹芳敏於偵查中明確
    證述告訴人甲○○接聽電話之時，並未使用擴音鍵，此與告
    訴人甲○○上開所述，已有齟齬。又證人詹芳敏雖證稱告訴
    人甲○○接聽該通電話口氣不好，然告訴人甲○○於掛完電
    話後曾告知證人詹芳敏該通電話係因第四台拉線增加費用，
    倘如告訴人甲○○於該通電話中遭被告乙○○為上開恐嚇，
    並於該通電話使用擴音鍵，衡諸常情，證人詹芳敏在場應可
    耳聞上開恐嚇情節，而告訴人甲○○於掛完電話後，亦應會
    告知證人詹芳敏其遭受恐嚇之事，而非僅輕描淡寫告知證人
    詹芳敏因要拉線增加費用等語，由此足見，告訴人甲○○上
    開指訴確有瑕疵，原處分及駁回再議處分認無法僅依告訴人
    甲○○上開指訴遽認被告乙○○有上開恐嚇情事，尚非無據
    。
  (二)至原處分及駁回再議處分認：依據卷內通聯紀錄，告訴人郭
    謹芳使用之門號0000000000號行動電話僅於98年5 月23日18
    時50、51分許及同年月24日12時10分許，有接獲自被告乙○○使用之門號0000000000號行動電話撥出之來電，其餘時間
    均無上開2 門號之通話紀錄，進而認定告訴人甲○○所指之
    恐嚇時間，被告乙○○並未打行動電話給告訴人郭謹芳乙節
    ，雖被告乙○○於檢察事務官詢問時自承：98年5 月22日晚
    上7 、8 點多，伊有打電話給告訴人手機，但忘了伊是用手
    機還是公司電話，也忘了對方手機號碼，是告訴人甲○○接
    的電話等語（見交查卷第10頁），惟縱使被告乙○○自承曾
    於告訴人甲○○所指之時間與其通話為真，而原處分及駁回
    再議處分就此部分之認定尚未周全，亦無從僅以被告乙○○
    曾於上開時間與告訴人甲○○通話，即進而直接認定被告乙○○有上開恐嚇告訴人甲○○之情事。亦即，縱使被告乙○○曾於上開時間與告訴人甲○○通話，亦無從令本院就被告
    乙○○恐嚇告訴人甲○○乙節，達到「足認有犯罪嫌疑」之
    起訴門檻。
  (三)證人侯淑惠於檢察事務官詢問時證稱：伊每天都會到朴東三
    街26號1 樓之停車棚洗衣服，因為洗衣機放在該處，但時間
    沒有固定，該處之住戶很多，伊也不會去注意有何人經過，
    伊記得有2 、3 人在伊洗衣服時，進去朴東三街26號房屋，
    但伊不記得時間，也不記得進去之人長什麼樣子，只記得他
    們好像要找什麼東西，而且伊旁邊有伊女兒，她只有5 、6
    歲等語（見交查卷第73頁），是依據證人侯淑惠上開證述，
    固證稱有2 、3 人進去朴東三街26號，然其已不記得時間，
    亦不記得進入者之面容，尚難僅以模糊之證述即認被告2 人
    曾於上開時間入侵上開住宅。亦即，尚難僅以證人侯淑惠之
    證述，令本院就被告2 人曾於上開時間入侵上開住宅乙節，
    ，已達「足認有犯罪嫌疑」之起訴門檻。原處分及駁回再議
    處分就此部分之認定，尚無違背論理及經驗法則。
  (四)另經本院依職權調閱臺灣嘉義地方法院檢察署檢察官98年度
    偵字第5280號不起訴處分書（見本院卷第33至35頁），其中
    被告乙○○於98年5 月25日21時許，將嘉義縣朴子五路25號
    戶外弱電箱中有線電視電線剪斷，係應朴子五路23號建物所
    有人呂裕輝之妻陳姿婷之要求，前往修復，而非竊取或故意
    毀損乙情，均已調查明確，且此部分之事實，亦據駁回再議
    處分論述甚詳，是被告乙○○於98年5 月25日前往修復有線
    電視訊號之事，與本件被告2 人是否侵入住宅或恐嚇之事，
    並無關聯，更無從遽認被告2 人於98年5 月22日即有侵入朴
    東三街26號，而其等目的即為查緝私接線路進而斷線等情事
    。
  (五)再聲請交付審判意旨認：被告2 人為有線電視業者，當日應
    係進行私接查緝工作，並非察看房屋是否出租，其等確實有
    侵入住宅之動機；且告訴人郭謹芳所管理之上開房屋，並未
    於房屋外觀上張貼出租啟事，無法單從外觀得之房屋是否出
    租，如有租屋需要者，告訴人郭謹芳設有管理室，斷無直接
    前往上開房屋外面察看有無出租之訊息等語。然查緝私接有
    線電視線路，未必僅能以侵入住宅等非法手段為之，如於屋
    外觀察房屋使用狀況，藉此明查暗訪方式，明瞭房屋是否出
    租後，進而請出租人簽立有線電視契約，亦無不可，告訴人
    上開聲請交付審判意旨，似嫌率斷，尚非可取。又聲請交付
    審判意旨認：被告乙○○、丙○○於警詢時均稱：當時僅有
    伊等2 人在騎樓下，並非3 人云云，與被告乙○○於偵查中
    稱：當日是搭工程人員李炎旭開的車，到太子銀座房屋附近
    察看有無套房出租，在該處碰到被告丙○○等語不符，是告
    訴人甲○○稱被告乙○○、丙○○等3 人在現場，並非虛假
    等語。然被告2 人是否與案外人李炎旭同行或同在現場乙節
    ，對於被告2 人是否侵入上開住宅並非重要之點，縱使告訴
    人甲○○上開陳述為真，亦無從證明被告2 人當日確有侵入
    上開房屋之事實。
  (六)聲請交付審判意旨復主張：檢察官並未傳喚告訴人甲○○哥
    哥徐育震，亦未調查大揚公司何以同意事後維修朴東三街26
    號內之線路等語，惟縱使傳喚證人徐育震，亦僅能明瞭被告
    2 人是否騎機車離開朴東三街26號，亦無從查悉被告2 人是
    否侵入上開住宅。而大揚公司縱使同意派員前往維修，或許
    係基於服務客戶之要求，亦無法據此即直接認定被告2 人有
    侵入上開住宅破壞線路之舉。是上開事項尚無調查之必要，
    原處分及駁回再議處分未就此節予以調查，亦無有何違背證
    據法則之處。又聲請交付審判意旨認：朴東三街26號屋內視
    訊線路係遭專業手法破壞，應係被告2 人侵入住宅所為等語
    ，亦屬告訴人臆測之詞，並無證據足資證明，尚非可採。
六、綜上，原處分及駁回再議處分審酌告訴人甲○○陳述、證人
    詹芳敏、侯淑惠證述後，認本案應為不起訴處分，其論述尚
    無違背論理法則、經驗法則及證據法則，復查無其他證據證
    明被告2 人有何侵入住宅、恐嚇罪嫌，是原處分及駁回再議
    處分，均於法無違。此外，依偵查卷內所存之證據，復查無
    其他積極證據顯示本案已達到刑事訴訟法第251 條第1 項所
    謂「足認定被告有犯罪嫌疑」之程度，而得直接跨越起訴門
    檻進入審判程序。至是否另有其餘證據可資證明被告2 人確
    有上開犯嫌，亦係檢察官另行偵查蒐證之範疇，尚非本院審
    查得否交付審判所能置喙。是聲請人猶執前詞，聲請交付審
    判，其聲請為無理由，應予駁回。
七、依刑事訴訟法第258 條之3 第2 項前段，裁定如主文。
中    華    民    國    99    年    6     月    30    日
                  刑事第一庭審判長法  官  許進國
                                  法  官  黃琴媛
                                  法  官  張志偉
上列正本證明與原本無異。
本件不得抗告。
中    華    民    國    99    年    6     月    30    日
                                  書記官  張子涵

司法院資訊處製作；財團法人民間司法改革基金會備份。
